【裁判字號】    89,上訴,3094
【裁判日期】    890718
【裁判案由】    毒品危害防制條例
【裁判全文】
臺灣高等法院刑事判決                          八十九年度上訴字第三九四號
    上  訴  人
    即  被  告  乙○○
右上訴人因違反毒品危害防制條例案件，不服臺灣板橋地方法院八十九年度訴字第六
五號，中華民國八十九年七月十八日第一審判決（起訴案號：臺灣板橋地方法院檢察
署八十八年度偵字第二三七九九號）提起上訴，本院判決如左：
    主  文
原判決撤銷。
乙○○販賣第二級毒品，處有期徒刑參年陸月，犯罪所得新台幣參仟元沒收，如全部
或一部不能沒收時，以其財產抵償之。
    事  實
一、乙○○有施用第二級毒品安非他命（下簡稱安非他命）惡習，其向真實姓名及年
    籍均不詳，綽號「阿狗」之成年男子以每一包（約一公克）新台幣（下同）一千
    五百元之價所購入之安非他命，除自行施用外，復意圖營利，另萌販賣之意，於
    民國（下同）八十八年十月六日，在台北縣三峽鎮○○路九號四樓之二住處，以
    每包三千元之價格，販賣安非他命一包予甲○○施用，得款三千元。嗣於八十八
    年十月十九日下午九時許，經警查獲甲○○友人彭皇坤後循線於同月二十二日下
    午四時許，在上址查獲乙○○，並扣得其所有供自己施用之安非他命五袋（淨重
    五‧四○三○公克，經鑑驗後尚餘五‧三六二二公克，起訴書載為淨重七公克）
    、含安非他命殘渣之塑膠袋三個、吸食器一個、尖頭吸管一支、分裝袋七個等物
    ，而查獲上情。
二、案經台北縣警察局中和分局報請臺灣板橋地方法院檢察署檢察官偵查起訴。
    理  由
一、右開事實，業據被告乙○○於檢察官偵查中供承：「（有無販安給甲○○？）八
    十八年十月六日有拿安非他命給甲○○一次，費用為三千元」「（在何處拿給他
    ？）在我住處」（見偵查卷第二四頁反面），在本院供稱：「（向「阿狗」買一
    包（安非他命）多少錢？）一（包）公克一五○○元」「（在偵查中稱拿安非他
    命給甲○○，有幾包？）拿一包給他」（見本院卷第二四頁正、反面）等語不諱
    ，而甲○○確有於八十八年十月六日偕同彭皇坤至被告乙○○位於台北縣三峽鎮
  ○○路九號四樓之二住處樓下，及於八十八年十月間在上址向被告購買安非他命
    等情，並經證人甲○○結證屬實（見原審卷第六十四頁反面第三行、第六十五頁
    第一行；本院卷第三十六頁；偵查卷第三四頁第一、二行）。又甲○○之所以與
    彭皇坤共赴被告前揭住處，係為向被告購買安非他命施用，亦據證人彭皇坤證稱
    無訛（見偵查卷第三十三頁反面）。雖證人甲○○或稱係其一人到被告住處購買
    ，或謂帶彭皇坤去過上址一次，但彭皇坤在樓下等；證人彭皇坤或稱與甲○○一
    起至被告住處購買，或謂有見過被告，伊在樓下等，不知甲○○上樓向何人購買
    ；關於購買之次數，甲○○與彭皇坤所供亦略有不符，且與被告自白之一次亦有
    差異；然查證人甲○○與彭皇坤在檢察官偵查中關於被告販賣安非他命予甲○○
    所為陳述之基本事實並無歧異，且至少與被告上開自白一次部分核符。於此，則
    被告確有於如事實欄所述時、地販賣安非他命一包予甲○○，得款三千元，應堪
    認定。至於該兩證人所證被告販賣超過一次之情詞，既有不見一致之情形，本諸
    罪疑惟輕，應為被告有利之認定。被告在本院辯稱：因欲求交保才為前開自白云
    云，要屬無稽。又被告及證人甲○○在原審及本院翻異前詞，均改稱係兩人共同
    出資購買安非他命，亦屬飾卸、迴護，皆不足採。事證明確，被告犯行，至堪認
    定。
二、查販賣安非他命係屬違法行為，非可公然為之，亦無公定之價格，不論是瓶裝或
    紙包之安非他命，均可任意分裝增減份量，而每次買賣之價量，亦隨時依雙方之
    關係深淺、資力、需求之數量及對行情之認知、來源是否充裕、販賣者是否渴求
    資金、查緝是否嚴緊、購買者被查獲時供述購買對象之可能性之風險評估等，因
    而異其標準並機動調整，非可一概而論。販賣之人從價差或量差中牟利方式雖異
    ，其意圖營利之非法販賣行為則一。依被告前揭供述，其係向真實姓名及年籍均
    不詳，綽號「阿狗」之成年男子以每一包（約一公克）一千五元之價格購入安非
    他命，再以每包三千元之價賣出給甲○○，得款三千元之交易方式，已具有營利
    之意圖，灼然甚明。至被告自己亦有施用安非他命惡習，其向「阿狗」販入之初
    非無可能係供己施用，依卷證並無其販入之際即具意圖營利之證據，應為其有利
    之認定，附此敘明。
三、按安非他命為毒品危害防制條例第二條第二項第二款規定之第二級毒品，被告意
    圖營利，販賣安非他命，核其所為，係犯毒品危害防制條例第四條第二項之販賣
    第二級毒品罪。其非法持有之低度行為，為販賣之高度行為所吸收，不另論罪。
    卷查被告係一介女子，本身染有施用安非他命習慣，兼而販賣僅止一次，對象亦
    僅甲○○一人，所得不多，法重情輕，因認科處法定最低度刑猶嫌過重，其犯罪
    情狀足堪憫恕，依刑法第五十九條減輕其刑。原審據以論科，固非無見，然查，
    原判決論處被告販賣三次，所得六千元，則有未洽。被告上訴猶執陳詞，否認犯
    罪，雖非可採，然原判決既有可議，即屬無可維持，應予撤銷改判。爰審酌被告
    販賣安非他命之次數、數量及所得，安非他命戕害身心，危害社會治安至鉅，及
    其犯罪之動機、目的暨犯後態度等一切情狀，量處有期徒刑三年六月以示懲儆。
    被告販賣第二級毒品所得三千元（未扣案），應依毒品危害防制條例第十九條第
    一項規定諭知沒收，如全部或一部不能沒收時，以其財產抵償之。
四、公訴意旨另以：被告意圖營利，基於概括犯意，於八十八年十月間，在前址販賣
    安非他命予彭皇坤，因認被告本部分亦涉犯販賣第二級毒品罪嫌。訊據被告堅詞
    否認有此部分被訴之犯行，辯稱：伊不認識彭皇坤，亦不曾賣安非他命給彭皇坤
    等語。卷查被告除有如事實欄所載之犯行外，雖彭皇坤或稱出資由甲○○代為購
    買，或謂其自行向被告購買安非他命，然各情均為被告所否認，彭皇坤所供之購
    買次數復前後不一，已見瑕疵，此外復查無其他積極證據足資佐認擔保其供述之
    真正，此部分自屬不能證明被告犯罪，惟公訴意旨認為此與前開有罪部分有裁判
    上一罪關係，爰不另為無罪之諭知。
五、扣案之第二級毒品安非他命五袋（淨重五‧四○三○克，經取樣○‧○四○八克
    鑑析用罄，尚餘五‧三六二二公克）及含安非他命殘渣之塑膠袋三個、吸食器一
    個、分裝袋七個、尖頭吸管一支等物，據被告供稱係其施用之物，且係於八十八
    年十月二十二日為警查獲，距本案犯罪時間（同月六日）達十餘日之久，依卷存
    證據尚難認與本件有何直接關係，應在另案被告施用第二級毒品案件諭知沒收，
    或由檢察官依刑法第四十條但書或相關法令處理，附此敘明。
據上論斷，應依刑事訴訟法第三百六十九條第一項前段、第三百六十四條、第二百九
十九條第一項前段，毒品危害防制條例第四條第二項、第十九條第一項，刑法第十一
條前段、第五十九條，判決如主文。
本案經檢察官賴俊雄到庭執行職務。
中      華      民      國    八十九    年     十一     月     十六     日
                              臺灣高等法院刑事第二十三庭
                                  審判長法  官  劉  靜  嫻
                                        法  官  宋      祺
                                        法  官  吳      燦
右正本證明與原本無異。
如不服本判決應於收受送達後十日內向本院提出上訴書狀，其未敘述上訴之理由者並
得於提起上訴後十日內向本院補提理由書（均須按他造當事人之人數附繕本）。
                                      書記官    陳  靜  姿
中    華    民    國    八十九    年     十一       月         十七     日
附錄本案論罪科刑法條全文：
毒品危害防制條例第四條第二項：
製造、運輸、販賣第二級毒品者，處無期徒刑或七年以上有期徒刑，得併科新臺幣七
百萬元以下罰金。


司法院資訊處製作；財團法人民間司法改革基金會備份。
